臺灣臺中地方法院民事判決　九十二年度保險字第四四號
　　原　　　告　　丙○○
　　兼法定代理人　戊○○
　　法定代理人　　乙○○
　　訴訟代理人　　李東炫　律師
　　複代理人　　　甲○○
　　被　　　告　　美商美國安泰人壽保險股份有限公司臺灣分公司
　　法定代理人　　丁○○
　　訴訟代理人　　劉瑩玲　律師
右當事人間請求給付保險金等事件，本院於中華民國九十三年九月二十九日言詞辯論
終結，判決如左：
    主      文
被告應給付原告丙○○新台幣壹佰肆拾貳萬肆仟壹佰貳拾伍元，及其中新台幣壹佰萬
柒仟貳佰伍拾元，自民國九十二年十一月十九日起，其中新台幣肆拾壹萬陸仟捌佰柒
拾伍元，自民國九十三年四月二十九日起，均至清償日止，按週年利率百分之十計算
之利息。
確認原告戊○○、丙○○與被告間保單號碼為Ｚ000000000－0號以原告戊
○○為要保人、原告丙○○為被保險人之安泰重大疾病終身保險契約、安泰住院醫療
定期保險附約、安泰意外傷殘保險附約、安泰日額型意外傷害住院醫療保險附約、安
泰日額型住院醫療終身保險附約、安泰新癌症醫療終身保險附約、安泰親子型保險費
豁免附約等保險契約法律關係均存在。
原告其餘之訴駁回。
訴訟費用由被告負擔二十分之十九，餘由原告負擔。
本判決第一項原告丙○○勝訴部分，於原告丙○○以新台幣肆拾柒萬元為被告供擔保
後，得假執行；但被告如以新台幣壹佰肆拾貳萬肆仟壹佰貳拾伍元為原告丙○○預供
擔保，得免為假執行。
原告其餘假執行之聲請駁回。
    事實及理由
壹、聲明：
  一、原告方面：
    (一)被告應給付原告丙○○新台幣（下同）一百四十六萬六千八百七十五元整，及
      自訴狀繕本送達翌日起至清償日止，按年息百分之十計算之利息。
    (二)確認原告戊○○、丙○○與被告間保單號碼為Ｚ000000000－0號以
      原告戊○○為要保人、原告丙○○為被保險人之安泰重大疾病終身保險契約及
      其附約即安泰重大疾病終身保險擴大保障附加條款、安泰住院醫療定期保險附
      約、安泰意外傷殘保險附約、安泰日額型意外傷害住院醫療保險附約、安泰日
      額型住院醫療終身保險附約、安泰新癌症醫療終身保險附約、安泰親子型保險
      費豁免附約等保險契約法律關係均存在。
    (三)右第一項聲明，願供擔保，請准宣告假執行。
  二、被告方面：
    (一)原告之訴及假執行聲請均駁回。
    (二)如受不利判決，被告願供擔保。請准免為假執行之宣告。
貳、陳述：
  一、原告方面：
    (一)原告戊○○於民國（下同）九十一年十一月十七日與被告公司合意訂立編號Ｚ
      000000000－0號人壽保險契約及其附約，以原告丙○○為被保險人
      ，嗣於九十二年一月二十九日原告丙○○經醫師診斷罹患肝母細胞癌而住院就
      醫，依約申請被告公司給付保險金，惟被告公司竟僅給付六十二萬零七百八十
      三元，並辯稱原告違反據實說明義務而以九十二年三月十九日淡水郵局第四九
      ○號存證信函主張解除契約，故就雙方間法律關係基礎事實即存不安定狀態，
      且已影響原告權益，故有藉提起確認之訴除去不安定法律關係基礎事實之必要
      ，爰為聲明所示第二項之請求。參安泰重大疾病終身保險第十一條、安泰重大
      疾病終身保險擴大保障附加條款第十二條、安泰住院醫療定期保險附約第二十
      條、安泰意外傷殘保險附約第十三條、安泰日額型意外傷害住院醫療保險附約
      第十三條、安泰新癌症醫療終身保險附約第二十三條等規定，被告公司依約應
      於申請給付保險金後十五日內給付之，逾期應按年利率一分加計利息給付，惟
      被告公司主張解除契約，並拒絕給付保險金之申請，從而被告公司應於上開規
      定十五日後即負年息百分之十利息之債務，惟為求簡速，本件利息起算概以訴
      狀送達翌日起算，請求給付年息百分之十計算之利息。
    (二)本件訴訟聲明第一項請求之金額細目：
      1.住院醫療定期保險附約：合計十四萬七千七百五十元。
      2.日額型住院醫療終身保險附約：合計三十萬一千一百二十五元（若出院療養
        保險金以五萬二千五百元計算，合計應為二十八萬二千三百七十五元），包
        括：(1)住院醫療保險金：一十九萬一千二百五十元；(2)出院療養保險金：住
        院一百一十五天，扣除被告已給付之二十天（九十二年一月二十九日至九十
        二年一月三十一日三天、九十二年二月四日至九十二年二月十五日十二天、
        九十二年二月二十三日至九十二年二月二十七日五天），尚可請求九十五天
        ，乘以七百五十元，應為七萬一千二百五十元，惟同意以被告主張之七十天
        計算，金額為五萬二千五百元；(3)加護病房醫療保險金：二萬七千元；(4)門
        診給付保險金：一萬一千六百二十五元。
      3.安泰新癌症醫療終身保險附約：合計一百零一萬八千元（若住院保險金以四
        十五萬六千元計算，合計應為一百萬零六千元），包括：(1)住院保險金：住
        院一百一十五天，扣除被告已給付之二十天，尚可請求九十五天，前九十天
        依每日四千八百元計算，後五天則依每日七千二百元計算應為四十六萬八千
        元，惟同意以被告主張每日均以四千八百元計算，金額為四十五萬六千元；
        (2)出院療養保險金：二十二萬八千元；(3)手術醫療保險金：原告丙○○於九
        十二年四月二十九日行腫瘤割除術，手術後併發大量內出血，於四月三十日
        手術止血，符合兩造保險附約第十一條：「被保險人‧‧‧以治療癌症或因
        癌症所引起之併發症為直接目的，而接受以切除腫瘤為目的之外科手術者，
        每次手術本公司‧‧‧給付癌症手術醫療保險金‧‧‧」之要件，得請求一
        十二萬元；(4)門診醫療保險金：七萬四千元；(5)化學治療保險金：四萬八千
        元；(6)安寧照護保險金：依契約第十五條規定請求八萬元。
    (三)對被告抗辯所為之陳述：查原告戊○○於要保時，已將醫囑告知原告丙○○嗆
      到羊水而留院觀察事實告知被告公司之服務人員蔡文隆，蔡文隆認為小事而稱
      無須填載，則被告公司就蔡文隆之過失，應與自己之過失負同一責任。又原告
      丙○○罹患之「肝母細胞癌」與新生兒呼吸過速症及低血鈣間並無醫學上關係
      ，換言之，本件危險之發生即罹患肝母細胞癌，與有無說明原告丙○○因新生
      兒呼吸過速症及低血鈣而住院，並無關係，此由九十二年四月三日署豐醫字第
      五四三八號豐原醫院診斷證明書記載原告丙○○於九十一年七月二十日出院時
      已治癒新生兒暫時性呼吸過速及低血鈣，即知顯然已符合保險法第六十四條第
      二項後段規定，危險之發生未基於說明或未說之事實，則被告公司不得解除契
      約。此外，原告戊○○於原告丙○○出生時僅獲醫囑，因原告丙○○有嗆到羊
      水須留院觀察，並無認識其有且醫學專業名詞應指為「新生兒暫時性呼吸過速
      症」及低血鈣，故主觀上並無故意隱匿或過失遺漏之情。
    (四)證據：提出美商美國安泰人壽保險契約乙份、九十二年六月三日中國醫藥學院
      附設醫院診斷證明書乙份、被告公司書函乙份、九十二年三月十九日淡水郵局
      第四九○號存證信函存證信函乙份、業務連繫函乙份、豐原醫院診斷證明書乙
      份、中國醫藥學院附設醫院診斷證明書及收據各乙份、戶籍謄本乙份、九十三
      年三月十七日中國醫藥學院附設醫院診斷證明書二份、豐原醫院免疫學檢查檢
      驗結果乙份、診斷證明書四紙、九十三年五月二十九日中國醫藥學院附設醫院
      診斷證明書乙份（均為影本）為證，並聲請訊問證人蔡文隆。
  二、被告方面：
    (一)原告丙○○於九十一年七月五日在行政院衛生署豐原醫院出生時，即因新生兒
      呼吸窘迫症候及低血鈣等病症轉入加護病房治療，自九十一年七月五日至同年
      月二十日共計住院十五天，而根據豐原醫院病歷摘要，原告丙○○入院時有「
      暫時性新生兒呼吸加快」之病症，對照該院之檢驗報告，原告丙○○於九十一
      年七月六日凌晨一點二十六分時血液中之含氧量只有「三五．九ｍｍＨｇ」而
      已，到當日十七時五十分為止，其血液含氧量不升反降，只有「三四．三ｍｍ
      Ｈｇ」，距正常值「九五至一○○ｍｍＨｇ」甚遠，此顯示原告丙○○腦部可
      能因長時間缺氧而受損，且同時有低血鈣及肺炎之情形，其當時病症非輕，已
      當然嚴重影響被告公司對本件保單風險之評估；惟原告戊○○於九十一年十一
      月十七日以原告丙○○為被保險人向被告公司投保時，並未據實說明，於要保
      書之被保險人健康告知「4.過去五年內是否曾因受傷或生病住院檢查、治療七
      日以上？」之書面詢問勾選否，因此，被告公司於九十二年三月十九日以淡水
      郵局第四九○號存證信函主張依保險法第六十四條規定，解除兩造間之契約，
      於法有據，原告請求被告公司給付保險金並確認兩造間保險契約法律關係存在
      ，即無理由。
    (二)原告雖聲稱曾告知被告公司之業務員蔡文隆「孩子是快滿月的時候才抱回家」
      云云，惟查，蔡文隆向被告公司表示不知原告丙○○住院十五天，其稱「原告
      戊○○有告訴我，丙○○生產時有嗆到羊水而住院之事實，住到快滿月才抱回
      家」云云，顯係礙於情誼之附和說辭（蔡文隆乃戊○○妹婿傅啟崇之好友），
      並非可採。縱認蔡文隆前揭陳述非虛，但仍無法據此即認原告戊○○已盡說明
      義務，蓋原告戊○○並未向蔡文隆提到原告丙○○住加護病房之事，亦未提及
      原告丙○○住院期間之醫療內容，且原告戊○○強調原告丙○○「係因嗆到羊
      水而住院，醫生解釋此係新生兒常見的狀況」，此令人認為原告丙○○除嗆到
      羊水外，並無其他病症。又因自然產產婦只要住院三天、剖腹產住院五天即可
      出院，產婦出院後將嬰兒留在醫院育嬰室照護，乃常見之事，故「孩子是快滿
      月的時候才抱回家」之陳述，不足使蔡文隆知悉了解原告丙○○係因嗆到羊水
      以外之病症而住院治療。況原告戊○○對被告公司書面詢問有據實說明之義務
      ，並不因其口頭提到「因嗆到羊水而住院」即可免除，且若於前揭告知事項詢
      問欄勾選「是」，尚須仔細說明「病名、罹病時間、治療情形、醫院名稱及目
      前狀況」，亦非可以「因嗆到羊水而住院」一語籠統帶過。此外，原告戊○○
      雖聲稱其不知原告丙○○住加護病房且不知其病症，其非故意隱瞞或過失遺漏
      而為不實說明云云，然若原告丙○○呼吸急促僅是暫時性之生理現象，且嗆到
      羊水不是嚴重之事，為何須住加護病房十五天，若謂原告戊○○夫妻及親友等
      人無人向醫師追問丙○○住院病因、病情發展、有無後遺症等，則有悖經驗法
      則，難以採信。
    (三)原告所提豐原醫院開立之診斷證明書固記載，原告丙○○出院時呼吸過速及低
      血鈣等病症已治癒，但原告丙○○年紀過小（出院時尚未滿月），該等病症對
      其造成之影響無法於短時間內發現，此即潛在之風險。因此縱可認前揭診斷證
      明書所載「出院時已癒」屬實，原告丙○○仍須以Ｂ級體加費投保，且所有醫
      療險將加收百分之百之保費，因此原告戊○○未據實告知原告丙○○住院之情
      況，確已影響本件危險之評估，不因診斷證明書記載已痊癒而有不同。
    (四)保險法第六十四條第二項但書規定之適用，必須是「危險已發生」，查兩造之
      主契約即「安泰重大疾病終身保險」所指之危險，依第九條及第十條之規定有
      四種：「被保險人死亡」、「致成附表所列完全殘廢程度之一」、「於契約持
      續有效三個月以後罹患重大疾病」及「生命末期」等情形。本件原告戊○○於
      九十一年十一月十七日向被告公司投保，於九十二年一月二十九日原告丙○○
      即經醫師診斷罹患肝母細胞癌，距離投保日期不到三個月，與前揭主契約所約
      定之「危險」－「於契約持續有效三個月以後罹患重大疾病」之要件不符，亦
      即原告丙○○之肝母細胞癌並非兩造契約所規範之「危險」。本件契約之危險
      既未具體發生，則不論肝母細胞癌之發生與原告戊○○未說明之事實有無因果
      關係存在，均無保險法第六十四條第二項但書規定之適用。
    (五)縱認原告之訴有理由，其可請求之金額為一百二十萬一千三百二十五元，包括
      ：
      1.住院醫療定期保險附約：合計十四萬七千七百五十元。
      2.日額型住院醫療終身保險附約：合計二十八萬二千三百七十五元，包括：(1)
        住院醫療保險金：十九萬一千二百五十元；(2)出院療養保險金：依原告主張
        住院一百一十五天，扣除被告已給付之二十天，尚可請求九十五天，應為七
        萬一千二百五十元，惟依兩造契約第二條第八款：「被保險人因同一疾病‧
        ‧‧而住進醫院兩次（含）以上者，倘其住院治療間隔期間未超過九十日，
        則視為同一次住院。」、第十條出院療養保險金：「‧‧‧被保險人同一次
        住院期間之給付日數以保險單面頁所載其投保的最高給付日數為限。」之規
        定及原告保險單面頁明載「出院療養保險金最高給付天數為九十天」，原告
        丙○○自九十二年一月二十九日至九十二年六月二十一日此期間不斷住院，
        前後總計雖超過九十天，但其住院相當密集，每次住院距上次住院並未相隔
        超過九十天，因此本件為同一次住院，最多只能請領九十天之「出院療養保
        險金」，即以九十天扣除被告已給付之二十天，乘以七百五十元，應為五萬
        二千五百元；(3)加護病房醫療保險金：二萬七千元；(4)門診給付保險金：一
        萬一千六百二十五元。
      3.安泰新癌症醫療終身保險附約：合計七十七萬一千二百元，包括：(1)住院保
        險金：依原告請求住院之天數共一百一十五天，扣除被告已給付之二十天，
        尚請求九十五天，前九十天一每日四千八百元計算，後五天則依每日七千二
        百元計算，惟九十二年八月二十五日至九十二年八月三十日住院六天，原告
        丙○○係因發燒而非癌症入院（發燒原因未明），而九十二年九月十一日至
        九十二年九月十八日住院八天，係因化療不適而非因癌症住院，兩者皆不符
        理賠要件，且依安泰新癌症醫療終身保險附約第十六條規定：「‧‧‧因同
        一癌症‧‧‧於出院後十四日內再次住院時，視為同一次住院。」，原告丙
        ○○九十二年五月二十二日至九十二年五月二十九日、九十二年六月十五日
        至九十二年六月二十一日兩次住院期間已相差十四日以上，非同一次住院，
        因此其前後住院雖達一百零一天（其中二十天已給付），但仍應依每日四千
        八百元計算，故尚未理賠者共計八十一天，總計為三十八萬八千八百元；(2)
        出院療養保險金：一十九萬四千四百元；(3)手術醫療保險金：六萬元，至原
        告主張原告丙○○於九十二年四月二十九日行腫瘤割除術，符合兩造保險附
        約第十一條：「被保險人‧‧‧以治療癌症或因癌症所引起之併發症為直接
        目的，而接受以切除腫瘤為目的之外科手術者，每次手術本公司‧‧‧給付
        癌症手術醫療保險金‧‧‧」之要件，然四月三十日僅進行「手術止血」，
        與前揭「以切除腫瘤為目的」之要件不符，此部分不得請求理賠；(4)門診醫
        療保險金：○元，至原告所提九十三年五月二十九日之中國醫藥學院附設醫
        院診斷證明書雖記載「病患因上述疾病於九十二年一月二十九日至九十三年
        三月十七日‧‧‧須在門診追蹤及治療‧‧‧」，此只說明原告丙○○因癌
        症需要門診治療，但無法證明原告丙○○係因癌症前去門診，且歷次門診皆
        因癌症而與其他疾病無關，故不符「安泰癌症醫療終身保險附約」給付「門
        診醫療保險金」之要件，無法理賠，另原告擴張請求九十三年度門診部分，
        因不知原告丙○○一月十六日門診之原因，而二月二十一日、三月二日及三
        月十七日三天原告已自行不符要件（三月二日及三月十七日亦無收據），故
        九十三年度之部分亦屬無據；(5)化學治療保險金：四萬八千元；(6)安寧照護
        保險金：八萬元。
    (六)原告擴張聲明其起息點載為「自訴狀送達翌日起算」，然所謂「訴狀」係指「
      起訴狀」或「民事起訴補充理由(三)狀」未臻明確。就擴張請求部分，被告不同
      意自「起訴狀」送達翌日起息，而應自「民事起訴補充理由(三)狀」送達翌日起
      算十五日後計息，此可參安泰住院醫療定期保險附約第二十條、安泰日額型住
      院醫療終身保險附約第十三條規定。
    (七)「安泰重大疾病終身保險擴大保障附加條款」第一條第一項規定：「安泰重大
      疾病終身保險擴大保障附加條款（以下簡稱本附加條款）構成安泰重大疾病終
      身保險（以下簡稱本契約）的部分」，可知前揭附加條款並非「附約」，而是
      主契約之內容。原告聲明第二項請求「確認‧‧‧以原告戊○○為要保人、原
      告丙○○為被保險人之安泰重大疾病終身保險契約及「其附約即安泰重大疾病
      終身保險擴大保障附加條款」‧‧‧等保險契約法律關係存在等語，實有誤會
      ，併此陳明。
    (八)證據：提出蔡文隆聲明書影本乙份為證、並聲請向豐原醫院函調原告丙○○出
      生至今之完整病歷資料及住院同意書，聲請訊問主治醫師施忠憲。
參、兩造爭執事項：
  (一)原告戊○○以原告丙○○為被保險人，於九十一年十一月十七日與被告公司合意
    訂立編號Ｚ000000000－0號人壽保險契約及其附約，是否因被告以九
    十二年三月十九日淡水郵局第四九○號存證信函主張解除契約，而告解除？此涉
    及原告方面有無違反保險法第六十四條第一項、第二項所規定之據實說明義務之
    問題。
  (二)如認被告之解除契約係不合法，即兩造之保險契約仍有效存在，本件原告丙○○
    得請求被告給付之金額為何？
肆、本院判斷：
  一、系爭保險契約是否有因原告違反據實說明義務而經被告解除？
    (一)按保險法第六十四條第一項、第二項規定：「訂立契約時，要保人對於保險人
      之書面詢問，應據實說明。（第一項）要保人故意隱匿，或因過失遺漏，或為
      不實之說明，足以變更或減少保險人對於危險之估計者，保險人得解除契約；
      其危險發生後亦同。但要保人證明危險之發生未基於其說明或未說明之事實時
      ，不在此限。（第二項）」故要保人是否踐行據實說明義務，應以「訂定契約
      」之時為準，且限於保險人書面詢問事項。又所謂「故意隱匿」係指要保人就
      其說明義務範圍內之事實，明知其情狀，而故意不為告知之謂；「過失遺漏」
      係指要保人就其說明義務範圍內之事實，知悉其情況，但因過失未為告知之謂
      ；「為不實之說明」係指要保人就其說明義務範圍內之事實，明知其真實情況
      ，竟仍虛構與其所知悉之真實情況不同之虛偽事實，俾誤導保險人。上述「故
      意隱匿」、「過失遺漏」及「為不實之說明」均建立在要保人就其說明義務範
      圍內之事實業已知悉之前提上，若要保人對於其說明義務範圍內之事實並不知
      悉，則不能認為是「故意隱匿」、「過失遺漏」及「為不實之說明」。且要保
      人之據實說明義務之違反與保險人訂立契約之間有因果關係者，始賦予保險人
      解除契約之權利，若要保人違反據實說明之義務，並未因此造成保險人之錯誤
      估計或決定，或要保人之說明不實為保險人所明知者，因二者之間缺乏因果關
      係，保險人即不得行使解除契約之權利。
    (二)次按民事訴訟法第二百七十七條規定：「當事人主張有利於己之事實者，就其
      事實有舉證之責任。但法律別有規定，或依其情形顯失公平者，不在此限。」
      本件被告抗辯原告有保險法第六十四條所規定違反據實說明義務之情事云云，
      然該事實為原告所否認，依法自應由被告就原告有違反據實說明義務（即原告
      已知悉說明義務範圍內之事實，然卻「故意隱匿」、「過失遺漏」及「為不實
      之說明」），並因此導致被告發生錯誤之估計而與其訂立系爭保險契約約之事
      實，負舉證責任。經查：
      1.證人即被告公司所屬且係承辦系爭保險契約業務員蔡文隆到庭證稱：「我在
        九十一年十一月十七日到原告家中，去辦理該保險契約，當天有講好所有要
        辦理的契約內容。依照保險契約，原告有義務告知被保險人的基本資料、健
        康狀況。當天就填寫相關的健康告知及被保險人基本資料，當時被保險人丙
        ○○在旁邊，我有看到。當天陳述丙○○的健康狀況時，原告戊○○有告訴
        我，丙○○生產時有嗆到羊水而住院的事實，住到快滿月才抱回來，戊○○
        有說醫生說已經治療好了才出院的，並提到就嗆到羊水的部分，醫生所解釋
        係新生兒所常見的狀況，我當時就有打電話問公司裡的主任，問嗆到羊水的
        病狀是否算是嚴重的問題，主任當時沒有明確答覆，最後還是要看被保險人
        的實際狀況決定。當時有看到被保險人在旁邊，健康狀況良好，所以認為本
        件被保險人沒有問題，可以簽約。我只記得原告戊○○當時有提到羊水嗆到
        的問題，但是有無提到脹氣、感冒、新生兒黃疸的事實，我不記得。我只記
        得戊○○有提到丙○○住院而已，並沒有特別講到住加護病房。當時也沒有
        提到住院期間做何醫療內容。」等語。
      2.證人即原告丙○○住院時之主治醫師施忠憲到庭證稱：「丙○○九十一年七
        月五日上午九時三十二分出生，到嬰兒室的時候，在當天下午六點多，我們
        發現他呼吸比較快，膚色也不好，哭聲也比較弱，所以在七月六日凌晨就轉
        到病嬰室，因為是剖腹生產，醫學上比較容易產生暫時性的呼吸加快，我們
        有對他做抽血等檢查，到病嬰室之後也一直都沒有好轉，所以在七月六日下
        午，就轉到加護病房，到十一、十二日情況穩定後，一直到七月二十日出院
        。當時丙○○住院期間，如果有碰到會客探視時間，我們也會與父母談丙○
        ○的狀況，當時都是談丙○○呼吸急促的問題，並沒有談到丙○○身體機能
        上有何具體的疾病，因當時對於丙○○作抽血檢查，丙○○除了呼吸急促之
        後，並沒有發現身體器官有何具體的疾病或異常。而就低血鈣以及肺炎的問
        題，是在七月六日凌晨的時候，因為抽血而意外發現的，至於是否有告知丙
        ○○父母，時間太久，我忘記了。該病症是因為要用藥，要報給健保局，所
        以有記載在病歷上的。該低血鈣的問題，是以點滴補充鈣質就可以治癒了，
        丙○○的低血鈣是不嚴重的，並不是嚴重到非告知病人不可，至於肺炎的問
        題，當時是疑似有肺炎，不能排除可能性，但是以後來整個病程來看，應該
        不是肺炎。另外就住加護病房部分，丙○○的父母應該是知道的，因為我們
        通常都會向父母說的，且二者的健保給付是不同的，但是病人的自費部分是
        相同的，只是醫院向健保局申請的額度不同而已。另外豐原醫院的病嬰室及
        加護病房是同一個地方，只是加護病房的嬰兒，使用的儀器有不同而已，外
        觀上以是否有加裝呼吸器來判斷。丙○○的父母應該知道丙○○是因為新生
        兒呼吸過快（即病歷所寫的暫時性新生兒呼吸加快）而住院的。至於丙○○
        住院期間，丙○○的父母或是親友是否有來與我討論過為何住院這麼久之類
        的，因為時間已經很久，我忘記了。有關嗆到羊水與新生兒呼吸加快這個病
        症，應該是沒有關係。但新生兒呼吸加快這個病症，如果嚴重的話，會導致
        嬰兒死亡，但如果治療好的話，並不會有後遺症。以丙○○的狀況，我向家
        屬討論時，應該會告知家屬嬰兒是呼吸過快，也有可能會告知他們是肺炎，
        有時候怕家屬聽不懂，也可能會說是嗆到羊水的問題，但本件時間過久，我
        已經忘記如何與丙○○的家屬討論內容了。針對呼吸過快的症狀，醫學上是
        只要嬰兒的呼吸正常，臉色正常，沒有胸凹現象，監視器的紀錄正常，可以
        出院的話，就表示已經完全治癒了，不需要再回診了。」等語。
      3.故依上開證人所述之事實，可知原告於投保當時，確有向被告之業務員陳述
        原告丙○○有住院到快滿月之事實，而新生兒滿月係指出生後三十日，則就
        被告方面而言，理當知悉原告丙○○出生已住院將近三十日之事實，至於原
        告方面是否知悉丙○○住院之病情細節乙情，則參酌證人施忠憲所述，可知
        原告丙○○並無罹患肺炎之情事，而就所謂「低血鈣」之問題，亦非為要保
        人之原告戊○○所當然知悉（蓋證人施忠憲已忘記有無告知原告戊○○，然
        因原告丙○○之低血鈣症狀並不嚴重，且以點滴補充即可治癒，故本件既無
        法證明施忠憲有告知原告戊○○該事實，應認原告戊○○所述其主觀上並不
        知原告丙○○有低血鈣等病症等語，係屬真實。）；而有關「新生兒呼吸過
        快」之問題，依證人施忠憲所述，其有可能告知原告是「呼吸過快」，有可
        能告知是「肺炎」，也有可能說是「嗆到羊水」的問題，足認原告戊○○非
        當然知悉原告丙○○之真實病症，況就新生兒呼吸加快之病症，如治癒即會
        會有後遺症，且本件丙○○亦已治癒，故本件原告丙○○是否有新生兒呼吸
        過快之問題，客觀上亦不會影響被告是否同意原告之投保也。
    (三)綜上所述，本件被告並無法證明原告戊○○（即要保人）於訂約當時，已知悉
      說明義務範圍內之事實，然卻「故意隱匿」、「過失遺漏」及「為不實之說明
      」，並因此導致被告發生錯誤之估計而與其訂立系爭保險契約約之事實，則被
      告自無保險法第六十四條第二項所稱之契約解除權，其辯稱原告違反據實說明
      義務，其以九十二年三月十九日淡水郵局第四九○號存證信函主張解除契約云
      云，於法未合，自不生解除效力，故系爭保險契約自仍有效存在。
    (四)從而，本件被告抗辯系爭保險契約之主契約已經解除，進而否認附約之存在，
      原告提起確認原告戊○○、丙○○與被告間保單號碼為Ｚ000000000
      －0號以原告戊○○為要保人、原告丙○○為被保險人之安泰重大疾病終身保
      險契約、安泰住院醫療定期保險附約、安泰意外傷殘保險附約、安泰日額型意
      外傷害住院醫療保險附約、安泰日額型住院醫療終身保險附約、安泰新癌症醫
      療終身保險附約、安泰親子型保險費豁免附約等保險契約法律關係均存在，即
      屬有據，應予准許。然就原告聲明所稱「安泰重大疾病終身保險擴大保障附加
      條款」部分，因依該附加條款第一條第一項規定可知，本附加條款構成「安泰
      重大疾病終身保險」之部分，則該附加條款應非所謂主契約之附約，而係主契
      約內容之一部，於確認「安泰重大疾病終身保險」契約存在後，該附加條款當
      然同屬存在，自無再確認該附加條款之法律關係存在之必要，原告聲明求為確
      任該附加條款之法律關係存在，核無必要，應予駁回。
  二、原告丙○○依保險契約，所得請求被告給付之金額為何？
    (一)查本件被告訂立系爭保險契約時，並無違反據實告知義務之情事，被告並無解
      除權，其以存證信函表示解除系爭保險契約並不合法，兩造之保險契約現仍有
      效存在乙節，業如前述，則本件依保險契約之約定，原告丙○○所得請求被告
      給付之金額，爰分別說明如下：
      1.住院醫療定期保險附約：合計十四萬七千七百五十元，兩造對該金額不爭執
        。
      2.日額型住院醫療終身保險附約：原告原請求之金額合計三十萬一千一百二十
        五元，其後於九十三年八月十一日言詞辯論時同意以二十八萬二千三百七十
        五元，包括：
        (1)住院醫療保險金：十九萬一千二百五十元。
        (2)出院療養保險金：原告原請求九十五天，每天七百五十元，應為七萬一千
          二百五十元，後於言詞辯論時惟同意以被告主張之七十天計算，金額為五
          萬二千五百元。
        (3)加護病房醫療保險金：二萬七千元。
        (4)門診給付保險金：一萬一千六百二十五元。
      3.安泰新癌症醫療終身保險附約：合計為九十九萬四千元，包括
        (1)住院保險金：四十五萬六千元。
          就住院保險金，兩造均同意每天以四千八百元計算，惟就住院天數，原告
          主張係一百一十五天，扣除被告已給付之二十天，尚可請求九十五天，然
          被告則抗辯：應扣除九十二年八月二十五日至九十二年八月三十日住院六
          天，原告丙○○係因發燒而非癌症入院（發燒原因未明），而九十二年九
          月十一日至九十二年九月十八日住院八天，係因化療不適而非因癌症住院
          ，兩者皆不符理賠要件云云。然查依卷附中國醫藥大學附設醫院九十三年
          一月二十日之診斷證明書所載可知，原告丙○○之病名係「肝母細包瘤」
          ，至於九十二年八月二十五日至同月三十日住院原因係「發燒入院併發症
          白血球過低」，而九十二年九月十一日至同月十八日住院原因係「化療後
          免疫力降低併發急性腸炎」，故依該診斷證明書所載原告之病名及醫師囑
          言所載，應認該二段期間（共十四天）亦係因治療癌症之緣故而導致須住
          院療養，客觀上亦應認與保險契約所約定之理賠條件相符，亦即本件原告
          主張住院保險金之請求天數以九十五天計算乙節，應足採信，其總額經換
          算後為四十五萬六千元。
        (2)出院療養保險金：二十二萬八千元。
          查依兩造所簽訂之「安泰新癌症醫療終身保險附約」第十條之約定可知，
          有關「癌症出院療養保險金」之給付係以「被保險人實際住院日數」計算
          ，本件原告丙○○實際住院日數係九十五年乙情，已如前述，故經換算後
          ，其總額為二十二萬八千元（95x 2400=228000元，兩造對每天以二千四
          百元計算，均不爭執。）
        (3)手術醫療保險金：十二萬元。
          按依兩造癌症醫療保險附約第十一條：「被保險人‧‧‧以治療癌症或因
          癌症所引起之併發症為直接目的，而接受以切除腫瘤為目的之外科手術者
          ，每次手術本公司‧‧‧給付癌症手術醫療保險金‧‧‧」，本件原告孫
          善彥主張其於九十二年四月二十九日進行腫瘤割除術，同年月三十日進行
          「手術止血」，故得請求十二萬元之手術醫療保險金，被告對九十二年四
          月二十九日之手術符合理賠要件並不爭執，然對同月月三十日之手術則主
          張與契約約定理賠條件不符，然本件原告丙○○既係因九十二年四月二十
          九日之切除腫瘤手術後，併發引起大量內出血，故不得不於翌日（三十日
          ）手術止血，則九十二年四月三十日之手術顯與九十二年四月二十九日之
          手術相關，而應認為已符合契約約定之理賠條件，被告抗辯應扣除六萬元
          云云，尚無足取。對此一爭執，應認原告丙○○得請求二次之手術醫療保
          險金即十二萬元。
        (4)門診醫療保險金：六萬二千元。
          按依兩造癌症醫療保險附約第十二條：「被保險人‧‧‧以治療癌症或因
          癌症所引起之併發症為直接目的，而在醫院或腫瘤專科診所接受門診治療
          者，本公司依承保單位數及該被保險人實際接受門診治療之日數‧‧‧給
          付癌症門診醫療保險金」，經查原告丙○○自九十二年一月二十九日起，
          至九十三年三月十七日止之門診治療者，扣除被告已給付部分，尚餘三十
          七次，原告自承有六次不符要件，則依約定其得請求門診醫療給付者，應
          以三十一次為限，經換算後為六萬二千元（31x2000=62000元）。原告就
          此部分之請求，逾此金額部分，尚屬無據，應予駁回。至於被告抗辯原告
          所提資料，無法證明原告丙○○係因癌症前去門診云云。則因依原告所提
          九十三年五月二十九日中國醫藥大學附設醫院之診斷證明書已載明「病患
          因上述疾病於九十二年一月二十九日至九十三年三月十七日‧‧‧須在門
          診追蹤及治療‧‧‧」等語，據此應認原告所提資料已足證明其回醫院門
          診係為治療癌症所需，被告前開抗辯，尚無可採，附此敘明。
        (5)化學治療保險金：四萬八千元，兩造對該金額不爭執。
        (6)安寧照護保險金：八萬元，兩造對該金額不爭執。
    (二)綜上所述，本件原告丙○○依保險契約之約定，所得對被告請求之金額為一百
      四十二萬四千一百二十五元（147750+282375+994000=0000000元）。
    (三)末查，本件原告丙○○原起訴請求被告給付一百萬七千二百五十元及自訴狀繕
      本送達翌日（九十二年十一月十八日送達被告）起之利息，後以補充理由（三
      ）狀擴張聲明為一百四十六萬六千八百七十五元及自訴狀繕本送達翌日（該補
      充理由狀於九十三年四月二十八日送達被告）起之利息，而本院係判決被告應
      給付原告一百四十二萬四千一百二十五元，故於一百萬七千二百五十元之範圍
      內，其利息起算日應自九十二年十一月十九日起算，超過部分即四十一萬六千
      八百七十五元部分，其利息起算日應自九十三年四月二十九日起算，併予敘明
      。
  三、從而，原告基於兩造所簽訂保險契約之法律關係，起訴請求被告應給付原告丙
      ○○一百四十二萬四千一百二十五元，及其中一百萬七千二百五十元，自九十
      二年十一月十九日起，其中四十一萬六千八百七十五元，自九十三年四月二十
      九日起，均至清償日止，按週年利率百分之十計算之利息；並請求確認原告戊
      ○○、丙○○與被告間保單號碼為Ｚ000000000－0號以原告戊○○
      為要保人、原告丙○○為被保險人之安泰重大疾病終身保險契約、安泰住院醫
      療定期保險附約、安泰意外傷殘保險附約、安泰日額型意外傷害住院醫療保險
      附約、安泰日額型住院醫療終身保險附約、安泰新癌症醫療終身保險附約、安
      泰親子型保險費豁免附約等保險契約法律關係均存在，為有理由，應予准許，
      其等逾此部分之請求，均屬無據，應予駁回。
  四、原告丙○○與被告均陳明願供擔保，聲請宣告假執行或免為假執行，經核均無
      不合，爰分別酌定相當擔保金額予以准許。至於原告丙○○敗訴部分，其假執
      行之聲請，即失所附麗，應併予駁回。
  五、本件事證已臻明確，兩造其餘攻擊或防禦方法，核與判決結果不生影響，爰不
      一一論述，附此敘明。
伍、據上論結，本件原告之訴為一部有理由，一部無理由，依民事訴訟法第七十九條
    、第三百九十條第二項、第三百九十二條，判決如主文。
中　　　華　　　民　　　國　　九十三　　年　　　十　　　月　　  十三　　日
                                    臺灣臺中地方法院民事第三庭
~B法　　　官　李悌愷
右正本證明與原本無異。
如不服本判決，應於判決送達後二十日內，向本院提出上訴狀。
中　　　華　　　民　　　國　　九十三　　年　　　十　　　月　　  十三　　日
~B法院書記官
